【裁判字號】    89,上訴,1531
【裁判日期】    890928
【裁判案由】    傷害致重傷
【裁判全文】
臺灣高等法院高雄分院刑事判決                  八十九年度上訴字第一五三一號
    上  訴  人  台灣高雄地方法院檢察署檢察官
    上  訴  人
    即  被  告  甲○○
    指定辯護人  本院公設辯護人李佩娟
右上訴人因傷害致重傷案件，不服臺灣高雄地方法院八十九年度訴字第一五○九號，
中華民國八十九年九月二十八日第一審判決（起訴案號：臺灣高雄地方法院檢察署八
十九年度偵字第八一九號）提起上訴，本院判決如左：
    主  文
上訴駁回。
    事  實
一、甲○○及少年曾榮崎（另由少年法院審理）因懷疑乙○○曾與施孟宏等人共同毆
    打渠等成傷，遂對乙○○心生不滿，欲伺機對其教訓一番，民國八十八年十二月
    十五日晚間，甲○○因偶見乙○○正在高雄市○○區○○路與立人街口四海豆漿
    店旁之巷內與人聊天，即與曾榮崎基於共同普通傷害之犯意聯絡，於同日二十二
    時十分許，分持高爾夫球桿及木棍至上開地點教訓乙○○，甲○○於到達上開地
    點後即以高爾夫球桿朝乙○○頭部敲打，乙○○因而倒地，曾榮崎則以木棍毆打
    乙○○手部，甲○○等二人客觀上應可預見乙○○有可能因而發生重傷害之結果
    ，仍為之，致乙○○受有頭部外傷併開放壓碎性骨折、挫傷性腦出血、氣胸、頭
    皮撕裂傷、左手肘及左手第二手指撕裂傷之傷害，經送醫急救治療後，乙○○之
    右手腕及右手五指仍全部癱瘓而毀敗乙○○右手之機能。嗣於八十九年一月三日
    ，經乙○○報警而循線查獲。
二、案經乙○○訴由高雄市政府警察局三民第二分局移送台灣高雄地方法院檢察署檢
    察官偵查起訴。
    理  由
一、訊據上訴人即被告甲○○（下稱被告）對於右揭事實均坦承不諱，核與告訴人乙
    ○○指訴情節相符，證人曾榮崎亦於原審調查中證稱：當天將機車停放在上開地
    點附近之永和豆漿店後，甲○○即拿出木棍給其，因其之前曾遭告訴人毆打，遂
    與甲○○一同前往教訓乙○○，其與甲○○均有打乙○○等語屬實，而告訴人受
    有受有頭部外傷併開放壓碎性骨折、挫傷性腦出血、氣胸、頭皮撕裂傷、左手肘
    及左手第二手指撕裂傷之傷害，且經送醫急救治療後，告訴人之右手腕及右手五
    指仍全部癱瘓，回復功能之機會甚低之情，則有高雄醫學大學附設中和紀念醫院
    八十八年十二月二十七日八八診字第一二五八三號診斷證明書、高雄市政府警察
    局三民第二分局被害人傷亡紀錄表各一紙、高雄醫學大學附設中和紀念醫院八十
    九年八月二十五日（八九）高醫附密字第二一一０號函暨所附之病歷影本一份在
    卷可稽，是告訴人所受傷害已屬刑法第十條第四項第四款之重傷，且與被告、曾
    榮崎之毆打行為間有相當因果關係一節，已堪認定。又被告當時僅持高爾夫球桿
    ，並未拿武士刀、開山刀等刀械前往一節，業經告訴人陳稱屬實，證人曾榮崎於
    原審審理中亦證稱「本來有拿刀子，後來想一想不要拿刀子就把刀子放回車上」
    等語在卷（見原審卷第四十頁），由當時被告與曾榮崎雖有攜帶刀子前往，惟放
    置在機車上未使用，及告訴人頭部傷勢僅有一處，有上開病例影本附卷可憑等情
    觀之，應足認被告毆打告訴人時並無置告訴人於死之故意，況參以告訴人陳稱本
    身與被告並無紛爭，係其友施孟宏與被告曾因手機之事起爭執等語在卷，被告亦
    於原審審理中及警訊中供稱係因之前遭施孟宏一群人毆打時，告訴人亦有在場，
    遂對告訴人心生不滿等語明確，足認被告確係因施孟宏之行為而對告訴人產生不
    滿，與告訴人本身則未有直接衝突，依常情言，其應無置告訴人於死之動機，是
    被告應係基於普通傷害之犯意而毆打告訴人。再頭部為人體之重要部位，若遭重
    擊而損及大腦，將有導致身體其他部位功能喪失之危險，此乃一般常理，被告竟
    仍持高爾夫球桿朝告訴人頭部敲打，客觀上應對告訴人之肢體可能因此喪失功能
    有所預見，是告訴人右手腕及手指功能全部癱瘓之結果即為被告客觀上所得預見
    。綜上，本件事證明確，被告犯行堪以認定。
二、核被告與曾榮崎分持高爾夫球桿、木棍毆打告訴人，致告訴人右手腕及右手五指
    功能全部癱瘓之行為，係犯刑法第二百七十七條第二項傷害人之身體致重傷罪。
    其與曾榮崎就上開犯行，有犯意聯絡及行為分擔，為共同正犯。又被告當時並無
    置告訴人於死之故意一節，已如前述，公訴意旨漏未斟酌此點，而認被告此部分
    係犯同法第二百七十一條第二項、第一項殺人未遂罪，尚有未洽，惟其基本社會
    事實同一，原審自應予以審理，並變更其起訴法條。
三、原審因而變更檢察官起訴法條適用刑法第二十八條、第二百七十七條第二項後段
    ，並審酌被告年輕視淺，血氣方剛，因一時思慮不周而肇事之犯罪動機、手段、
    被害人所受傷勢，迄今尚未與賠償告訴人，及犯後坦承犯行等一切情狀，酌情量
    處有期徒刑四年。至被告與曾榮崎所持以傷害告訴人之高爾夫球桿及木棍，因均
    未扣案，為免執行困難，爰不另為沒收之宣告。經核原判決認事用法，並無不合
    ，量刑亦稱妥適；被告上訴意旨，認原判決量刑過重，檢察官循告訴人請求上訴
    意旨，認原判決量刑過輕，指摘原判決不當，均為無理由，應予駁回。
據上論斷，應依刑事訴訟法第三百六十八條，判決如主文。
本案經檢察官林炎昇到庭執行職務。
中      華      民      國    八十九    年     十二     月    二十二    日
                              臺灣高等法院高雄分院刑事第八庭
                                  審判長法官  郭雅美
                                        法官  張盛喜
                                        法官  莊飛宗
右正本證明與原本無異。
如不服本判決，應於判決送達後十日內向本院提出上訴狀，其未述理由者並應於提
出上訴狀後十日內向本院補提理由書（應附繕本)。
                                      書記官  張宗芳
中      華      民      國    八十九    年     十二     月    二十七 日
附錄：本判決論罪科刑法條全文
刑法第二百七十七條
傷害人之身體或健康者，處三年以下有期徒刑、拘役或一千元以下罰金。
犯前項之罪因而致人於死者，處無期徒刑或七年以上有期徒刑；致重傷者，處三年以
上十年以下有期徒刑。
                                                                   Ａ


司法院資訊處製作；財團法人民間司法改革基金會備份。
